【裁判字號】    99,訴,125
【裁判日期】    990416
【裁判案由】    撤銷贈與及買賣行為等
【裁判全文】
臺灣基隆地方法院民事判決               99年度訴字第125號
原      告  台新國際商業銀行股份有限公司
法定代理人  甲○○
被      告  乙○○
            丙○○
            丁○○
上列當事人間撤銷贈與及買賣行為等事件，本院不經於言詞辯論
終結，判決如下：
    主  文
原告之訴關於其聲明（二）除已終結之其餘被告戊○○、庚○○
部分外，均駁回。
訴訟費用由原告負擔。
    事  實
一、原告訴之聲明（二）略以：
    被告丙○○、乙○○於民國（下同）85年5月28日共同向原告
    借款新台幣（下同）0000000元，迄今尚積欠本金0000000元
    及利息、違約金未清償。被告乙○○為免被強制執行，竟於
    90年8月23日就坐落基隆市○○段地號1295號之土地及建號2
    114號之建物）先以贈與方式，移轉予其夫即被告丙○○所
    有，再通謀虛偽假買賣名義移轉予共同被告戊○○（已結案
    ），再由戊○○以同樣手法通謀虛偽假買賣名義移轉予共同
    被告庚○○（已結案），最終由庚○○以贈與方式移轉予被
    告乙○○之孫即被告丁○○。原告於98年11月17日始知悉上
    情。乙○○等5人所為「贈與」行為已危害原告債權，應撒
    銷及回復所有權人登記為乙○○；乙○○等5人所為通謀虛
    偽「買賣」行為屬「自始無效」，應回復所有權人登記為乙○○。爰依民法第244第1項、第4項及第87條第1項、第2項
    規定提起本件訴訟，求為判決：被告乙○○於90年8月23 日
    就上開土地及建物所為之贈與行為及所有權移轉行為應予撒
    銷；被告丙○○於90年10月22日就上開不動產所為之買賣行
    為及所有權移轉行為自始無效；被告戊○○於96年12月26
    日就前開不動產所為之買賣行為及所有權移轉行為自始無效
    ；被告庚○○於98年3月19日就前開不動產所為之贈與行為
    及所有權移轉行為應予撤銷；乙○○等5人就前開不動產所
    為之所有權移轉登記予以塗銷，並回復所有權人登記為乙○○云云。
二、按原告提起之訴訟，就為訴訟標的之法律關係，應有請求法
    院判決之現實上必要性，亦即在法律上有受判決之現實利益
    ，此乃國家允許人民利用訴訟制度之要件。若與自己無利益
    ，或依訴訟之內容不能直接解決其私法上權利之爭執者，即
    不能認為其訴有保護之必要，法院應就本案之訴訟標的以欠
    缺權利保護必要要件，以判決駁回原告之訴。本件原告請求
    判決：被告乙○○於90年8月23日就上開土地及建物所為之
    贈與行為及所有權移轉行為應予撒銷；被告丙○○於90年10
    月22日就上開不動產所為之買賣行為及所有權移轉行為自始
    無效；被告戊○○於96年12月26日就前開不動產所為之買賣
    行為及所有權移轉行為自始無效；被告庚○○於98年3 月19
    日就前開不動產所為對被告丁○○之贈與行為及所有權移轉
    行為應予撤銷；乙○○等5人就前開不動產所為之所有權移
    轉登記予以塗銷，並回復所有權人登記為乙○○，其間此等
    行為一一接連，原告若欲保護其私法上之權利，則必須就發
    生之順序由終至始一一均獲得勝訴之判決，始竟其功。惟查
    原告對共同被告戊○○、庚○○起訴之部分，業經本院於99
    年4月14日裁定駁回，依原告就前述不動產所餘之聲明，已
    不能直接解決原告私法上之紛爭，亦即原告顯無受判決之現
    實利益。從而應認為原告欠缺權利保護必要要件，其訴顯無
    理由，爰不經言詞辯論，逕以判決駁回之。
三、依民事訴訟法第249條第2項、第78條，判決如主文。
中    華    民    國    99    年    4    月    16    日
                  民事庭法  官  李慧兒
以上正本係照原本作成
如對本判決上訴，須於判決送達後20日內向本院提出上訴狀
中    華    民    國    99    年    4    月    16    日
                        書記官  李繼業

司法院資訊處製作；財團法人民間司法改革基金會備份。
